【裁判字號】    88,上訴緝,3
【裁判日期】    890419
【裁判案由】    毒品危害防制條例
【裁判全文】
臺灣高等法院刑事判決                  八十八年度上訴緝字第三號
    上  訴  人  臺灣臺北地方法院檢察署檢察官
    上  訴  人
    即  被  告  乙○○
    指定辯護人  本院甲○辯護人
右上訴人因被告違反肅清煙毒條例案件，不服台灣台北地方法院，八十七年度訴字第
五四九號，中華民國八十七年五月十八日第一審判決 (起訴案號：台灣台北地方法院
檢察署八十七年度偵字第二七六五號)提起上訴，本院判決如左：
    主      文
原判決撤銷。
乙○○連續施用第一級毒品，免刑。
扣案之注射針筒伍支沒收銷毀之。
    事      實
一、乙○○明知海洛因係毒品，不得非法持有、施用，竟基於概括犯意，自八十七年
    一月三日起至同年二月三日止，在台北縣瑞芳鎮○○路一０三號友人游運生之住
    處，以將毒品海洛因混合礦泉水或蒸餾水置入針筒內，而注射於體內之方式，先
    後施用毒品海洛因五次。嗣於同年二月三日晚上八時十分許，在台北縣瑞芳鎮○
    ○路一０三號為警查獲，並扣得被告所有供施用毒品海洛因之注射針筒五支及供
    吸用安非他命所用之吸管二支及編號乙袋之吸食器一組。嗣將乙○○移送觀察勤
    戒，因有繼續施用毒品之傾向，仍將之移送強制戒治並戒治完畢。
二、案經臺北市政府警察局中正第一分局移送臺灣臺北地方法院檢察署檢察官偵查起
    訴。
    理      由
一、訊據上訴人即被告乙○○對右揭施用毒品之犯行均坦承不諱，而被告於八十七年
    二月四日凌晨零時五分許所採集尿液，經送驗結果，呈嗎啡之陽性反應（人體施
    用海洛因後，經由代謝用，會呈嗎啡反應），此有基隆市尿液中甲基安非他命及
    嗎啡檢驗鑑定書一紙（偵卷第四十四頁）附卷可稽，依行政院衛生署藥物食品檢
    驗局八十一年九月八日（八一）藥檢壹字第八一一四八八五號函所示，海洛因經
    注射入人體後，約百分之八十於二十四小時內自尿中排出，一般而言，尿液中能
    否驗出嗎啡陽性反應，與其投與量、投與途徑、採尿時間、個人體質及檢測方法
    之靈敏度有關，國外曾有文獻報導注射六亳克之海洛因鹽酸，其代謝嗎啡之平均
    可檢出時限約二十六小時。被告於八十七年二月四日下午五時許所採集之尿液經
    送檢驗結果，既呈嗎啡陽性反應，揆諸前揭說明，其最後吸用海洛因之時間應為
    八十七年二月四日凌晨零時五分許往前回溯之二十六小時內某時點，被告之自白
    核與事實相符，復有注射針筒五支扣案足資佐證，本件事證明確，被告犯行堪以
    認定。
二、核被告所為，係犯肅清煙毒條例第九條第一項之罪。至其施用海洛因前持有海洛
    因之低度行為，已為其施用海洛因之高度行為所吸收，不另論罪。被告前後多次
    施用毒品海洛因犯行，時間密接，犯罪構成要件相同，顯係基於概括犯意而為之
    ，應依連續犯論以一罪。又被告行為後毒品危害防制條例已於八十七年五月二十
    二日公布生效施行，被告所為核犯該條例第十條第一項之施用第一級毒品罪。且
    依該條例第二十條第一項規定，犯之者須先經由觀察勒戒，經觀察勒戒後認有繼
    續施用毒品之傾向者，依同條例第二項後段之規定，則須令入戒治處所施以戒治
    ，經執行戒治，認無繼續戒治之必要得裁定停止戒治，停止期間應付保護管束，
    保護管束期滿未經撤銷者，應為免刑之判決，同條例第二十二條第一項、第二項
    、第二十三條第一項、第三十五條第三款著有明文，斯等規定與被告行為時之舊
    法相較，有利於被告，自應適用該新法。
三、查被告乙○○因連續施用第一級毒品，經本院於八十七年六月廿四日裁定送台灣
    台北看守所附設勒戒處所觀察勒戒後認有繼續施用毒品之傾向，有該所八十八年
    二月十九日函送之北所傑衛字第一七一八號證明書一份可稽，再經本院於八十八
    年二月二十四日裁定令被告至戒治處所施以強制戒治一年，並送台灣台北戒治所
    強制戒治，執行已滿三個月，該所於八十八年七月十五日以北戒守輔字第０三四
    七號，認無繼續戒治之必要，報請停止戒治，本院核無不合，而裁定停止戒治，
    停止期間，應付保護管束。又其保護管束期滿未經撤銷保護管束，則有台灣基隆
    地方法院檢察署八十九年二月二十九日基檢革觀字第０五一一六七號函附卷可憑
    。
四、原審據以論罪科刑固非無見，惟被告行為後，法律既有變更已如前述，原審未及
    比較適用，顯有未洽，上訴意旨執此指摘原判決不當，為有理由，應將原判決撤
    銷，依法為被告免刑之諭知。扣案之注射針筒五支係被告所有而專供其施用毒品
    所用之物，業據被告陳明在卷，爰依毒品危害防制條例第十八條第一項前段併予
    宣告沒收銷毀之。至扣案之吸管二支、編號乙袋之吸食器一組，雖為被告所有，
    且係供其非法吸用安非他命所用之物，惟被告乙○○非法吸用安非他命之犯行，
    既另由臺灣基隆地方法院審理中，自應由另案予以宣告沒收，附此敘明。
五、公訴意旨另以：被告乙○○自八十六年十二月起至八十七年一月二日止，連續在
    基隆市○○路二五八巷八八號住處，連續施用毒品海洛因多次，因認被告涉有連
    續違反肅清煙毒條例第九條第一項之罪嫌云云。惟按，被告之自白，不得作為有
    罪判決之惟一證據，仍應調查其他必要證據，以察其是否與事實相符，刑事訴訟
    法第一百五十六條第二項定有明文。公訴人認被告自八十六年十二月起至八十七
    年一月二日止有非法施用毒品海洛因之犯行，無非以被告於警、偵訊中之自白及
    鑑定報告為據，惟查被告乙○○於警訊中並未陳稱係自何時開始施用毒品海洛因
    ，至於偵訊中則供稱係一個月前開始，吸到五天前 (見八十七年二月四日偵訊筆
    錄），而未有自八十六年十二月起開始施用毒品海洛因之自白，且被告於原審審
    理時亦翻異前詞，否認於前開期間有施用毒品海洛因之犯行，且鑑定報告亦僅得
    證明其於八十七年二月四日下午五時採尿時往前回溯之二十六小時內有施用毒品
    海洛因，而無從回溯證明八十六年十二月起至八十七年一月二日止有施用毒品之
    犯行，此外復查無其他積極事證，足資認定被告於前開時間內有何非法施用毒品
    海洛因之犯行，自屬不能證明被告犯罪，惟公訴人認此部分與前開有罪判決之部
    分，亦具有裁判上一罪之連續犯關係，爰不另無罪判決之諭知，附此敘明。
六、移送併辦意旨（台灣台北地方法院檢察署八十八年度戒執一字第一九０號、八十
    八年度偵字第七九四三號，台灣板橋地方法院檢察署八十八年度偵字第三三三０
    號）略以：被告乙○○尚有於七十九年十月一日起至八十八年一月二十七日止在
    台北縣新店市○○路○段一０二號二樓連續施用第二級毒品安非他命云云，惟本
    件被告係施用海洛因而違反肅清煙毒條例第九條第一項即毒品危害防制條例第十
    條第一項之施用第一級毒品罪，移送併辦之事實則為施用同條例第十條第二項之
    施用第二級毒品（安非他命）罪，兩罪罪名不同，難認有裁判上一罪之關係，宜
    退由移辦機關另行處理。
據上論結應依刑事訴訟法第三百六十九條第一項前段、第三百六十四條、第二百九十
九條第一項但書，毒品危害防制條例第十條第一項、第二十條第一項、第二項後段，
第二十二條第一項、第二項，第二十三條第一項、第三十五條第三款、第十八條第一
項前段，刑法第十一條前段、第二條第一項前段、第五十六條，判決如主文。
本案經檢察官劉斐玲到庭執行職務。
中     華     民     國    八十九   年       四       月      十九      日
                             臺灣高等法院刑事第二十五庭
                                 審判長法  官  許  國  宏
                                       法  官  袁  從  楨
                                       法  官  洪  光  燦
右正本證明與原本無異。
如不服本判決應於收受送達後十日內向本院提出上訴書狀，其未敘述上訴之理由者並
得於提起上訴後十日內向本院補提理由書（均須按他造當事人之人數附繕本）。
                                       書記官  張  永  富
中     華     民     國    八十九   年       四       月     二十一     日


司法院資訊處製作；財團法人民間司法改革基金會備份。
